臺灣彰化地方法院民事判決
                                     111年度小上字第14號
上  訴  人  林嫊娥  
被上訴人    中華電信股份有限公司個人家庭分公司

法定代理人  蘇添財  


上列當事人間請求損害賠償事件，上訴人對於民國111年5月18日
本院彰化簡易庭111年度彰小字第187號第一審小額民事判決提起
上訴，本院合議庭判決如下：
    主  文
上訴駁回。
第二審訴訟費用新臺幣壹仟伍佰元由上訴人負擔。
    事實及理由
一、上訴意旨略以：伊未積欠電信費債務。伊於原審已表明消費
    金額係門號遭盜用，消費為詐騙集團使用，原審未予闡明上
    訴人得向警方調取辦案資料以明事實即逕予判決，有判決違
    背法令之情事等語。並聲明：原判決廢棄。
二、按小額程序之第二審判決，依上訴意旨足認上訴為無理由者
    ，得不經言詞辯論為之，民事訴訟法第436條之29第2款定有
    明文。又對於小額程序第一審裁判之上訴或抗告，非以其違
    背法令為理由，不得為之，同法第436條之24第2項規範明確
    。而同法第436條之32第2項僅準用第468條及第469條第1款
    至第5款規定，明文排除同法第469條第6款規定之適用，是
    小額程序第一審判決違背法令之情形，係指判決不適用法規
    或適用不當，或有判決法院之組織不合法、依法律或裁判應
    迴避之法官參與裁判、法院於權限之有無辨別不當或違背專
    屬管轄之規定、當事人於訴訟未經合法代理、違背言詞辯論
    公開之規定等情形，並未包含判決不備理由或理由矛盾者。
    另同法第436條之14、第436條之18第1項明定「有下列各款
    情形之一者，法院得不調查證據，而審酌一切情況，認定事
    實，為公平之裁判︰一經兩造同意者。二調查證據所需時間
    、費用與當事人之請求顯不相當者。」、「判決書得僅記載
    主文，就當事人有爭執事項，於必要時得加記理由要領。」
    考其立法意旨，乃著眼於為提昇法院迅速辦理小額事件之效
    率，充分發揮小額程序之簡速功能。次按民事訴訟法第288
    條規定，法院不能依當事人聲明之證據而得心證，或因其他
    情形認為必要時，得依職權調查證據。則其有無不能得心證
    或有無其他必要情形，非依職權調查證據不可，乃一種事實
    ，法院未為職權調查證據，究不生違背法令問題，當事人之
    舉證責任亦不因之而減輕（最高法院83年度台上字第950 號
    、79年度台上字第1143號等裁定意旨參照）。
三、本件上訴論旨固以前詞指摘原審未予闡明上訴人得向警方調
    取辦案資料，原審訴訟程序有重大瑕疵云云。經查：
　㈠法院於當事人之聲明或就訴訟關係之事實或法律之陳述有不
    明瞭或不完足時，固應向當事人發問或曉諭，令其為必要之
    敘明或補充，固為民事訴訟法第199條第2項所明定。然法院
    闡明權之行使，本屬原審訴訟指揮權之裁量範圍，如事實已
    明而未予闡明，並無違法之處。且所謂判決違背法令，指原
    判決有不適用法規或適用不當之情形，若僅係取捨證據、認
    定事實等屬於原審法院職權行使之事項，除有認定違法之情
    形外，不生違背法令之問題。本件原審於民國111年5月4日
    言詞辯論期日已當庭調查兩造主張之事實，並向上訴人發問
    ，令其得為答辯表示意見，有言詞辯論期日筆錄可稽，足見
    原審就本件事實已調查詢問，尚無何等未為適當完全辯論之
    情，即無違反闡明義務之處。是原審審酌卷內證據後，認事
    實已得確定，未就上訴人所主張之事實諭知上訴人再提出其
    他證據，既屬法院訴訟指揮權之範疇，難認有何違法。上訴
    意旨指摘原審有未行使闡明權之違背法令情形，洵非有據。
　㈡再者，於小額訴訟程序中，調查證據所需時間、費用與當事
    人之請求顯不相當者，法院得不調查證據，而審酌一切情況
    ，認定事實，為公平之裁判，且得僅記載判決主文及理由要
    領，俱如前述。原審經綜合審酌兩造之陳述及被上訴人所提
    出單據，依全辯論意旨，認被上訴人所主張之事實應為真實
    ，並判決上訴人應給付新臺幣（下同）35,276元及遲延利息
    予被上訴人，未就上訴人所為之抗辯詳加闡述其理由，或無
    依職權就各該證據為完全調查，皆非屬判決違背法令之情形
    。復上訴人別無具體指明原判決尚有何等不適用法規、適用
    法規不當，或有民事訴訟法第469 條第1款至第5款所列情事
    及符合各該條款要件之具體事實，揆諸首揭說明，原審依法
    認定事實、取捨證據而為判決，尚無違背法令之處。上訴意
    旨指摘原審判決不當，求予廢棄改判，顯無理由，爰不經言
    詞辯論，逕以判決駁回之。
四、又於小額訴訟之上訴程序，法院為訴訟費用之裁判時，應確
    定其費用額，民事訴訟法第436條之19第1項、第436條之32
    第1項規定甚明。本件上訴人小額訴訟之上訴既經駁回，關
    於第二審訴訟費用自應由上訴人負擔。本件第二審訴訟費用
    確定為1,500元，爰諭知如主文第二項所示。
五、據上論結，本件上訴為無理由，依民事訴訟法第436條之29
    第2款、第436條之32第1項、第2項、第449條第1項、第436 
    條之19第1項、第78條，判決如主文。
中　　華　　民　　國　 111　　年　　6 　　月　　30　　日
            民事第三庭  審判長法  官  洪榮謙
                              法  官  鍾孟容
                              法  官  林于人
以上正本係照原本作成。
本判決不得上訴。
中　　華　　民　　國　　111 　年　　6 　　月　　30　　日
                              書記官  卓千鈴